【裁判字號】    92,勞訴,9
【裁判日期】    920814
【裁判案由】    給付薪資
【裁判全文】
臺灣臺北地方法院民事判決                            九十二年度勞訴字第九號
    原      告  乙○○
    訴訟代理人  甲○○
    被      告  華普資訊股份有限公司
    法定代理人  丙○○
    訴訟代理人  陳國華律師
右當事人間給付薪資事件，本院判決如左：
    主      文
確認原告與被告間之僱傭關係存在。
被告應自民國九十一年十月一日起至原告復職之日止，按月給付原告新台幣貳萬參仟
元。
本判決第二項於原告以新台幣貳拾肆萬伍仟伍佰元為被告供擔保後，得假執行。但被
告如於假執行實施前，以新台幣柒拾參萬陸仟元為原告預供擔保，得免為假執行。
    事      實
甲、原告方面：
一、聲明：除供假執行之擔保金額外，如主文所示。
二、陳述：
    原告自民國（下同）八十九年三月二十九日起至九十一年十月一日止，任職於被
    告公司擔任總機、接待人員兼行政助理，月薪新台幣（下同）二萬三千元。被告
    公司於九十年間因納莉颱風造成嚴重淹水，乃遷往關係企業華經資訊企業股份有
    限公司（下稱華經公司）坐落於台北市○○○路三六三號地下一樓之辦公處所共
    同辦公，但二家公司之人員均獨立作業。詎被告公司管理部之張朝鴻襄理於九十
    一年八月十九日將職務作項目表交付原告，要求原告與華經公司之總機相互支援
    、輪值，並要求原告整理會客室、擦拭大門玻璃，原告因增加之工作量非原告所
    能負荷，而加以拒絕，被告竟於九十一年十月一日片面預告終止兩造間之勞動契
    約，並收回原告之工作證，使原告無法進入被告公司工作，原告隨即函請被告恢
    復原告之工作，然被告卻函覆因原告違犯工作規則第三十條第一項第八款之規定
    ，情節已屬該規則第三十一條第十六款所指「情節重大」，而終止勞動契約，並
    請原告辦理離職交接，被告終止勞動契約顯不合法，爰提起本訴，請求判決確認
    兩造間僱傭關係存在，被告並應自九十一年十月一日起至原告復職之日止，按月
    給付原告二萬三千元。
三、證據：提出職務工作項目表、預告書、存證信函、被告公司九十一年十月二十三
    日函（含職務工作項目表、工作規則）薪資單、退回被告公司匯款之存證信函及
    郵政匯票收執（均影本）等件為證。
乙、被告方面：
一、聲明：
（一）原告之訴及假執行聲請均駁回。
（二）如受不利判決，願預供擔保請准宣告免為假執行。
二、陳述：
    原告係被告公司之接待及總機人員兼行政助理，其職務內容包含總機台電話接聽
    與整理、訪客接待處理、蒸飯箱管理、會議室（含會客室）管理與整理、員工休
    息區茶水供應與整理等。被告公司因九十年間納莉颱風造成嚴重淹水，乃遷往關
    係企業之華經公司與之共用辦公處所，正因共用區域（如會議室、會客室）係由
    二公司共同使用，而該處所之接待與總機櫃臺僅有一處，總機人員需比鄰而坐，
    且被告公司主要業務為銷售電子產品及維修，電話量較華經公司為多，經被告公
    司與華經公司協調後，決由兩公司之接待與總機人員相互支援。被告公司將上情
    告知原告後，原告本表示同意配合，並未異議。惟自九十一年九月一日起，原告
    卻拒絕整理會客室，經被告公司多次與其溝通，均無效果，被告公司遂建議原告
    調至被告公司業務部或行政部擔任助理，又遭原告拒絕，但原告同意由被告公司
    辦理離退。因原告前述之行為，顯已違反工作規則第三十條第一項第八款及第三
    十一條之規定，無正當理由不服從主管指揮、調遣、或違抗命令，而其情節重大
    ，被告公司迫於無奈，遂依勞動基準法第十四條第一項第四款之規定終止與原告
    間之勞動契約。然被告公司因體恤原告，仍依勞動基準法關於資遣之規定，發放
    預告書並於九十一年十一月二十日電匯三萬九千五百二十八元予原告，是原告提
    起本訴，顯無理由。
三、證據：提出原告之職務工作項目表、華經公司與華普公司辦公室配置圖、華經公
    司與華普公司總機櫃臺照片、被告公司工作規則、預告書、匯款通知書、華普公
    司座位分機表、華經公司座位分機表、華普公司八德路舊址平面圖、華普公司電
    腦中心公告、管理處人事行政部之公司管理辦法公告、會客室照片四件等件為證
    。理    由
一、本件原告於九十一年十一月十四日起訴聲明求為判決被告應給付原告二萬三千元
    ，及自九十一年十一月二十日起至九十三年十月二十日止，按月給付原告二萬三
    千元，嗣於九十二年四月一日追加聲明，求為判決(1)確認兩造僱傭關係存在；(2)
    被告應自九十一年十月一日起至原告復職之日止按月給付原告二萬三千元。其請
    求之基礎事實同一，依民事訴訟法第二百五十五條第一項第二款之規定，應予准
    許，合先敘明。
二、原告主張：其自八十九年三月二十九日起至九十一年十月一日止，任職於被告公
    司擔任總機、接待人員兼行政助理，月薪二萬三千元。被告公司嗣於九十年間遷
    往關係企業華經公司共用辦公處所，並於九十一年八月十九日將職務作項目表交
    付原告，要求原告與華經公司之總機相互支援、輪值，並要求原告整理會客室、
    擦拭大門玻璃，原告因無法負荷增加之工作量而加以拒絕，被告竟於同年十月一
    日片面預告終止兩造間之勞動契約，並收回原告之工作證，使原告無法進入被告
    公司工作，原告雖函請被告恢復原告之工作，然被告卻函覆因原告違犯工作規則
    情節重大而終止勞動契約，並請原告辦理離職交接，被告終止勞動契約顯不合法
    ，爰提起本訴，請求判決如聲明所示。
三、被告則以：原告之職務內容包含總機台電話接聽與整理、訪客接待處理、蒸飯箱
    管理、會議室（含會客室）管理與整理、員工休息區茶水供應與整理等。被告公
    司於九十年間遷往關係企業華經公司與之共用辦公處所後，決定兩公司之接待與
    總機人員應相互支援，原告本同意配合並未異議，惟自九十一年九月一日起，卻
    拒絕整理會客室，經被告公司多次溝通均無效果，被告公司乃建議原告調至被告
    公司業務部或行政部擔任助理，又遭原告拒絕，但原告同意由被告公司辦理離退
    。然因原告前述之行為，已違反工作規則第三十條第一項第八款及第三十一條之
    規定，無正當理由不服從主管指揮、調遣、或違抗命令，而其情節重大，被告公
    司遂依勞動基準法第十四條第一項第四款之規定終止與原告間之勞動契約，並因
    體恤原告，故仍依法發放預告書及資遣費三萬九千五百二十八元，是原告提起本
    訴，顯無理由云云置辯。
四、經查原告自八十九年三月二十九日起至九十一年十月一日止，任職於被告公司擔
    任總機、接待人員兼行政助理，原告之職務內容本即包含總機台電話接聽與整理
    、訪客接待處理、蒸飯箱管理、電源開關巡視、夾報及員工休息區整理、會議室
    （含會客室）管理與整理、員工休息區報章雜誌整理暨茶水供應與整理等項目，
    月薪二萬三千元，被告公司嗣於九十一年八月十九日將職務作項目表交付原告，
    要求原告與合署辦公之華經公司總機相互支援、輪值，並要求原告打掃整理會客
    室、擦拭大門玻璃，為原告所拒（見本院台北簡易庭九十一年度北勞調字第一六
    三號卷第七頁、第十頁），經被告公司建議原告調職改任業務部助理，亦遭原告
    拒絕等情（見本院卷第七九頁），此有職務工作項目表、薪資單等件（見本院卷
    第十三頁、第八八頁、第三五頁）可稽，並為兩造所不爭執，應可信為真實。惟
    原告主張伊並未同意離職，係被告公司片面終止本件勞動契約等語，則為被告公
    司所否認，並以前開情詞置辯。經查被告公司辯稱原告係自行同意終止本件勞動
    契約並接受資遣乙節，固經證人即被告公司行政部襄理張朝鴻到庭證述：「我負
    責管理公司人事行政事務，我曾經代表公司就契約問題跟原告溝通，就其工作內
    容、項目及原告不願意配合的部份作協調，以及原告是否願意到業務部工作的意
    願，跟原告溝通過約有七次，在去年九月初時原告有同意嘗試著配合留任原職，
    願意處理會客室清潔事項，這是他本來不願意配合的部份，但做了十幾天後又不
    做了，我又再跟他溝通，原告就表示願意終止兩造合約，並接受公司資遣。我們
    九十一年十月二十日就給原告辦理資遣，原告在今年一月退還資遣費。我跟原告
    在談資遣之後，原告的先生也同意，公司沒有強迫原告離開，是她自己表示要走
    。」等語（見本院卷第九二頁至第九三頁），並提出預告書一件為證，惟為原告
    否認。經查證人係被告公司之行政部襄理，是其所為之證詞難免有迴護偏頗被告
    之虞，已難採信。再查該預告書之記載內容乃預告原告將自九十一年十月二十一
    日起終止本件勞動契約，並要求原告即日起停止上班、要繳回服務證，且需於預
    告期間內完成交接辦妥離職程序等語，原告雖在該預告書項下簽名，惟此充其量
    僅能據為證明原告係表示收取該預告書之意思，又因該預告書全文內容並無原告
    表示同意終止本件勞動契約之隻字片語（見本院卷第三五頁），況原告簽收前開
    預告書後，隨即以存證信函向被告公司要求能回復工作，此有原告提出之存證信
    函一件可考（見本院卷第十五頁至第十七頁），是被告公司所提之預告書並不足
    據以證明原告有自願或同意離職之意思表示，故被告公司辯稱兩造已合意終止本
    件勞動契約云云，即無足取。再觀之被告公司之工作規則第三十條第一項第八款
    規定，蓄意不服從上級督導者，或無正當理由不服從主管指揮、調遣、或違抗命
    令者，應由直屬主管或人事單位簽報記小過（見本院卷第三十頁），第三一條第
    十六款規定，有第三十條情事情節重大者，應予免職（見本院卷第三一頁），此
    為兩造所不爭執，應可信實。而被告公司辯稱原告不願配合職務調整，又拒絕調
    至業務部擔任助理等情，均據證人張朝鴻到庭證述屬實（見本院卷第九二頁至第
    九三頁），是被告公司辯稱原告不願配合職務調整，又拒絕調至業務部擔任助理
    之行為，已構成其工作規則第三十條第一項第八款規定，無正當理由不服從主管
    指揮、調遣、或違抗命令之情形，信屬可取。惟此經核與同規則他款列舉之免職
    事由相較，尚難認係原告已構成情節重大之免職事由，且被告公司係因與華經公
    司合署辦公後，要求原告與華經公司之人員互相支援，原告始發生不配合被告公
    司調配之情形，況原告之直屬主管或人事單位並未依該工作規則之規定先簽報原
    告予以記小過之懲戒處分，此為兩造所不爭執，則被告公司於接獲原告前述要求
    回復工作之存證證信函後，始於九十一年十月二十三日函覆原告並逕行以原告已
    構成違反工作規則情節重大予以免職之處分（見本院台北簡易庭九十一年度北勞
    調字第一六卷第十八頁至第十九頁），自難認為合法。是原告主張被告公司並未
    予以辯白之機會即予解僱，有違懲戒程序，且為懲戒權之濫用等語，即屬可取。
五、綜上所述，原告既未同意與被告公司合意終止本件勞動契約，而原告雖違反被告
    公司之工作規則，惟尚未達到違反情節重大之程度，是被告公司對原告所為之免
    職處分，亦難認為合法有據。準此，兩造間之勞動契約自應仍屬存在。按僱用人
    受領勞務遲延者，受僱人無補服勞務之義務，仍得請求報酬。民法第四百八十七
    條定有明文。本件原告既於收受被告公司發放之預告書要求原告即日起停止上班
    後，即發函表明仍願提供勞務之意思表示，惟仍為被告公司所拒，一如前述，從
    而，原告依約提起本訴，請求確認兩造間之僱傭關係存在，並依民法第四百八十
    七條規定請求被告公司應自九十一年十月一日起至原告復職之日止，按月給付原
    告二萬三千元，即屬有據，應予准許。
六、假執行之宣告：
    兩造均陳明願供擔保，以代釋明，聲請宣告假執行及免為假執行，經核無不合，
    爰分別酌定相當擔保金額准許之。
七、結論：原告之訴為有理由，依民事訴訟法第七十八條、第三百九十條第二項、第
    三百九十二條，判決如主文。
中      華      民      國    九十二    年      八      月    十四      日
                                        勞工法庭法      官   林振芳
右為正本係照原本作成
如對本判決上訴，須於判決送達後廿日內向本院提出上訴狀
中      華      民      國    九十二    年      八      月    十五      日
                                                書  記  官   葛映嵐


司法院資訊處製作；財團法人民間司法改革基金會備份。
